【裁判字號】    96,交訴,57
【裁判日期】    970417
【裁判案由】    公共危險等
【裁判全文】
臺灣嘉義地方法院刑事判決              96年度交訴字第57號
公  訴  人  臺灣嘉義地方法院檢察署檢察官
被      告  甲○○
上列被告因公共危險等案件，經檢察官提起公訴（九十六年度偵
字第七五六０號、第八五四０號），本院判決如下：
     主  文
甲○○服用酒類，不能安全駕駛動力交通工具而駕駛，處有期徒
刑貳月。又因過失致人於死，處有期徒刑壹年貳月。又駕駛動力
交通工具肇事，致人死亡而逃逸，處有期徒刑壹年陸月。應執行
有期徒刑貳年捌月。
     事  實
一、甲○○為無駕駛執照之人，明知飲酒後駕駛動力交通工具之
    操控能力降低而無法為安全之駕駛，竟於民國九十六年九月
    二十日凌晨二時至同日凌晨三時許，在嘉義縣水上鄉往嘉義
    市○○路上之某海產店內飲用三瓶至四瓶啤酒後（每瓶三百
    五十毫升），已達不能安全駕駛動力交通工具之程度，仍執
    意駕駛車牌號碼C4 -5115號自用小客貨車，沿嘉義縣太保市
    ○○路○段外側車道由東往西方向行駛。於同日凌晨三時三
    十分許，行經嘉義縣太保市○○里○○路○段四三０號前時
    ，原應注意該路段行車速度不得超過時速五十公里，且應注
    意駕駛汽車，應注意車前狀況，隨時採取必要之安全措施，
    而依當時天候晴、夜間有照明，路面乾燥、無缺陷、亦無障
    礙物，視距良好，並無不能注意之情事，適蕭敬紳所駕駛之
    車牌號碼3527 -LB號自用小客車在該路段北側靠邊停妥，蕭
    敬紳甫下車站立在駕駛座車門旁之機車優先道範圍內，甲○○竟貿然以時速六十公里之速度超速行駛且疏未注意車前狀
    況，毫未煞車即猛力撞擊蕭敬紳，致蕭敬紳遭撞離至二十四
    公尺外倒地，因而受有外傷性腦出血、腦水腫、出血性休克
    及後腹腔出血等傷害，經送醫後延至同日下午十二時四十八
    分許不治死亡。詎甲○○明知其肇事致人死傷後，竟未下車
    採取救護或其他必要措施，並向警察機關報告，不得駛離，
    竟未此之為，即駕駛上開自用小客貨車逃離肇事現場；適乙○○騎乘機車行經該處發覺甲○○所駕駛上開車輛肇事後並
    未停車即加速駛離，乃騎乘機車在後追趕約四百公尺，因甲○○左轉駛入嘉義縣太保市○○里○○路○段六０一巷內停
    車，而在該巷二十五號前為乙○○攔截，並為隨後據報到場
    員警當場查獲，嗣於同日凌晨四時三十三分許，經警測得甲○○呼氣之酒精濃度達每公升0.75毫克，而查獲上情。
二、案經蕭敬伸之妻丙○○訴由嘉義縣警察局水上分局報請臺灣
    嘉義地方法院檢察署檢察官偵查起訴。
     理  由
壹、證據能力部分：
  一、按被告以外之人於審判外之陳述，經當事人於審判程序同
      意作為證據，法院審酌該言詞陳述或書面陳述作成時之情
      況，認為適當者，亦得為證據。當事人、代理人或辯護人
      於法院調查證據時，知有第一百五十九條第一項不得為證
      據之情形，而未於言詞辯論終結前聲明異議，視為有前項
      之同意，刑事訴訟法第一百五十九條之五定有明文。
  二、查本件被告對卷附證人羅志忠、乙○○、丙○○警詢時之
      證詞、道路交通事故現場圖、道路交通事故調查報告表、
      刑法第一百八十五條之三案件測試觀察紀錄表、嘉義縣警
      察局水上分局道路交通事故當事人酒精測定紀錄表、嘉義
      縣警察局舉發違反道路交通管理事件通知單、財團法人長
      庚紀念醫院嘉義分院診斷證明書、臺灣嘉義地方法院檢察
      署勘（相）驗筆錄、相驗屍體證明書、檢驗報告書、嘉義
      縣警察局疑似道路交通事故肇事逃逸追查表、車牌號碼C4
      - 5115號自用小客貨車行車執照等證據方法，於本院行準
      備程序時表示同意調查，且經本院於審理逐一提示予被告
      表示意見，而被告未於言詞辯論結前聲明異議。本院審酌
      採納上開傳聞證據，無礙被告於程序上之彈劾詰問權利，
      而認上開傳聞證據合於刑事訴訟法第一百五十九條之四及
      同法第一百五十九條之五等規定，因而具證據能力，合先
      敘明。
貳、服用酒類不能安全駕駛而駕駛及過失致人於死部分：
  一、訊據被告甲○○對其於上開時、地確有服用酒類不能安全
      駕駛而駕駛之事實坦承不諱；參以被告於九十六年九月二
      十日凌晨四時三十三分許，經測得之呼氣酒精濃度達每公
      升0.75毫克等情，有刑法第一百八十五條之三案件測試觀
      察紀錄表及嘉義縣警察局水上分局道路交通事故當事人酒
      精測定紀錄表各乙紙附卷可憑。按刑法第一百八十五條之
      三規定所謂「不能安全駕駛」，係抽象危險犯，並不以發
      生具體危險為必要，對於呼氣酒精濃度已達每公升0.55毫
      克以上，肇事率為一般正常人之十倍，應認為已達不能安
      全駕車之標準。而被告於九十六年九月二十日凌晨三時許
      飲用酒類後仍執意駕駛汽車，嗣與被害人蕭敬紳發生車禍
      事故等情，則有道路交通事故現場圖、道路交通事故調查
      報告表各乙份及道路交通事故現場照片十四幀附卷可稽，
      且事故發生後一小時其經測得呼氣酒精濃度仍達每公升0.
      75毫克，業如上述，揆諸上開說明，自已達不能安全駕駛
      動力交通工具之程度無疑。是此部分事證明確，被告上開
      服用酒類不能安全駕駛而駕駛之犯行至堪認定，應依法論
      科。
  二、訊據被告固坦承其未領有駕駛執照而於上開時、地因駕駛
      過失致駕車撞擊被害人蕭敬紳死亡之事實（見本院卷第13
      頁、第33頁），然辯稱：伊係在外側車道靠近機車優先道
      處撞擊被害人，而非在機車優先道上撞擊被害人云云。惟
      查：
    (一)被告未領有駕駛執照仍於九十六年九月二十日凌晨三時許
      ，駕駛車牌號碼C4 -5115號自用小客貨車，沿嘉義縣太保
      市○○路○段外側車道由東往西方向行駛，而於同日凌晨
      三時三十分許，行經嘉義縣太保市○○里○○路○段四三
      ０號前時，適被害人蕭敬紳所駕駛之車牌號碼3527 -LB號
      自用小客車在該路段北側靠邊停妥，而被害人蕭敬紳甫下
      車站在駕駛座車門旁，被告即以時速六十公里之速度駛至
      且未曾煞車即撞擊被害人蕭敬紳，致被害人蕭敬紳遭撞離
      至二十四公尺外倒地等情，業據被告迭於警詢時、偵查中
      及本院審理時均供承不諱，核與證人丙○○警詢時之證述
      情節相符，復有道路交通事故現場圖、道路交通事故調查
      報告表各乙份及事故現場照片十四幀在卷可考。而被害人
      蕭敬紳因遭被告駕駛上開車輛撞擊後，受有外傷性腦出血
      、腦水腫、出血性休克及後腹腔出血等傷害，經送醫後延
      至同日下午十二時四十八分許不治死亡等情，有財團法人
      長庚紀念醫院嘉義分院診斷證明書、臺灣嘉義地方法院檢
      察署相驗筆錄、檢驗報告書及臺灣嘉義地方法院檢察署相
      驗屍體證明書各乙份在卷可憑。是此部分事實至為明灼，
      堪以認定。
    (二)按行車速度，應依速限標誌或標線之規定；且汽車駕駛人
      應注意車前狀況，隨時採取必要安全措施，道路交通安全
      規則第九十三條第一項及第九十四條第三項分別定有明文
      。查嘉義縣太保市○○路○段之行車速限為時速五十公里
      ，且當時天候晴、夜間有照明、路面乾燥、無缺陷、亦無
      障礙物、視距良好等情，此觀上開道路交通事故調查報告
      表甚明。是被告於上揭時、地駕駛汽車自應注意該路段行
      車速度不得超過時速五十公里，且應注意車前狀況，隨時
      採取必要之安全措施。對照被告於偵查中及本院審理時供
      承：伊當時行車速度為時速六十公里至七十公里，看到被
      害人時已來不及煞車，且撞到被害人後亦未煞車（見偵查
      卷第 6頁；本院卷第48頁）等語明確，此與道路交通事故
      現場圖所示本件事故現場並未留有任何煞車痕乙節互核相
      符，堪認被告當時行車速度並未依該路段速限標誌之規定
      且疏未注意車前狀況並採取必要安全措施無誤，是其對本
      件車禍之發生確有過失甚明。而被告上開過失行為與被害
      人死亡結果間，具有相當因果關係，至為顯然。
    (三)被告固辯稱：伊係在外側車道靠近機車優先道處撞擊被害
      人，而非在機車優先道上撞擊被害人云云。惟觀諸被害人
      蕭敬紳所駕駛車輛車牌號碼3527 -LB號自用小客車之停放
      位置，其左側車身前端距機車優先道與外側車道分隔線為
      一點二公尺、左側車身後端則距上開分隔線為一點一公尺
      等情，此有道路交通事故現場圖乙份在卷可憑，足見被害
      人蕭敬紳所駕駛車輛停妥後，其車身左側在機車優先道範
      圍內，仍留有充分空間足供被害人下車後站立；再參以事
      故發生後現場之散落物、拖痕及血跡均分佈在被害人所駕
      駛車輛左側及前方之機車優先道範圍內，且被害人所駕駛
      車輛左側後視鏡亦有因遭撞擊呈現朝車頭方向偏擺之情形
      ，此觀道路交通事故現場圖及道路交通事故現場照片（見
      警卷第23頁至第27頁）甚明，顯見被告所駕駛車輛係因過
      於偏離外側車道而在該處機車優先道範圍內高速撞擊被害
      人無誤。是被告上開辯詞，顯與事故現場客觀跡證不符，
      並不足採，自無由執以阻卻或減輕其過失罪責甚明。故此
      部分事證明確，被告過失致人於死犯行至堪認定，應依法
      論科。
參、肇事逃逸部分：
  一、訊據被告矢口否認有何駕車肇事致人死亡後逃逸之犯行，
      辯稱：伊因未曾發生過交通事故，所以想直接到附近的醫
      院叫救護車，伊並無肇事逃逸之意思云云。
  二、惟查：
    (一)被告駕駛上開車輛高速撞擊被害人蕭敬紳後，致被害人蕭
      敬紳倒地受有上開傷害且經送醫不治死亡等情，業如上述
      。又被告於車禍事故發生後，並未停留在事故現場等候員
      警到場處理，即逕行駛離之事實，為被告迭於警詢時、偵
      查中及本院審理時均坦認不諱，亦據證人丙○○、羅志忠
      於警詢時及證人乙○○於警詢時及本院審理時均證述明確
      ，是此部份事實，至為明灼，堪以認定。
    (二)按刑法第一百八十五條之四之肇事致人死傷逃逸罪，係以
      處罰肇事後逃逸之駕駛人為目的，俾促使駕駛人於肇事後
      能對被害人即時救護，以減少死傷，是該罪之成立祇以行
      為人有駕駛動力交通工具肇事，致人死傷而逃逸之事實為
      已足，至行為人之肇事有否過失，則非所問。足見本罪係
      規範行為人於肇事後，在有人死傷之情形下，逕行離去現
      場之行為，並毋須行為人另有何遺棄被害人、或自身逃避
      司法裁判之意思（最高法院九十五年度臺上字第二一九三
      號判決參照）。是而上開條文既在防止逃逸行為所產生之
      抽象危險，因此所謂「逃逸」，應非指行為人有積極「逃
      亡、隱匿」等阻礙犯罪偵查行為，而係指行為人不留在肇
      事現場為即時救護、避免後車再度撞擊或協助相關人員迅
      速處理事故而離去之行為，蓋此一離去行為將可能促使肇
      事所發生之損害而有再度擴大之危險。再者，汽車駕駛人
      駕駛汽車肇事致人受傷或死亡，應即採取救護或其他必要
      措施，並向警察機關報告，不得駛離，此觀道路交通管理
      處罰條例第六十二條第一項規定甚明，駕駛人於駕車肇事
      後自應負有上開法律上之義務。本件被害人蕭敬紳於上開
      車禍事故之發生後，遭被告所駕駛車輛撞離至二十餘公尺
      外倒地不起等情，業據證人丙○○於警詢時證述明確（見
      相驗卷第 4頁）；參以被告所駕駛車輛亦因撞擊而致前擋
      風玻璃右側嚴重碎裂、塌陷等情，此觀道路交通事故現場
      照片（見警卷第26頁照片）即明，均足見車禍發生時之撞
      擊力道甚為強大；而被告於警詢時亦供承：發生撞擊後伊
      曾回頭觀看，發覺有一名男子倒臥地上（見警卷第 3頁）
      等語，是由上情以觀，被告主觀上必然知悉被害人經此衝
      撞後身受重傷倒地已陷於難於自救之情狀無疑。對照本件
      車禍事故發生之路段係在嘉義縣太保市○○路○段四三０
      號前（即縣道一五九線公路十點二公里處）等情，此觀道
      路交通事故現場圖、道路交通事故調查報告表即明，該事
      故發生路段為嘉義市往返嘉義縣太保市及新港鄉間之重要
      聯絡道路，其往來車輛甚為頻繁等情，乃為嘉義縣市居民
      眾所周知之事實，是被害人在上開車流繁忙路段遭被告駕
      車猛烈衝撞而倒地不起，將隨時可能再遭其他後方來車撞
      擊而受第二度之傷害，自為被告基於其生活經驗即得以認
      識。然其竟未停車上前查看被害人傷勢並採取緊急救護或
      其他必要安全措施，且未立即向警察機關報告，即逕自駕
      車離開肇事現場，自已造成擴大被害人死傷之危險，揆諸
      上開說明，被告罔顧被害人仍有擴大死傷之危險，逕自駕
      車離開事故現場之舉止，已難謂非肇事逃逸之行為。
    (三)被告固辯稱：伊因未曾發生過交通事故，所以想直接到附
      近的醫院叫救護車，伊並無肇事逃逸之意思云云，然被告
      於本院審理時供承：肇事當時伊攜有行動電話（見本院卷
      第51頁）等語明確，對照被告所駕駛車輛因猛烈撞擊被害
      人而致前擋風玻璃右側嚴重碎裂、塌陷（見警卷第26頁照
      片）之情形，業如上述，是其所駕駛肇事車輛之行車視線
      顯然已因此受嚴重影響而難期為正常駕駛，若被告主觀上
      確有對於被害人施以即時救護之意，衡酌被告肇事後當時
      之客觀情狀，自以停車查看被害人傷勢後再持其所攜帶之
      隨身行動電話撥打一一九報案專線呼叫救護車到場救援為
      最便捷、省時且安全，詎被告竟捨此不為，猶執意駕駛上
      開已難為正常行駛之車輛離開肇事現場，自與常情相違，
      是其上開辯詞已顯可疑。再參以被告肇事後係駕車沿嘉義
      縣太保市○○路往西駛離肇事現場再左轉往華濟醫院方向
      行駛而將車輛停在距離事故現場約四百公尺之嘉義縣太保
      市○○路○段六０一巷二十五號前，即遭證人乙○○騎乘
      機車到場攔阻等情，業據證人乙○○於警詢時證述明確（
      見警卷第10頁），核與被告於警詢時供承：伊係將車輛停
      於要去醫院的途中（見警卷第 2頁）等語相符，足見被告
      駕車離開事故現場後在尚未抵達華濟醫院之道路途中即已
      停車，且旋遭在騎乘機車後追趕之證人乙○○攔截無誤；
      衡諸各大醫院所設置之急診室為便於救護車及各式車輛運
      送傷患，均設有專用車道足供各式車輛直接駛至急診室大
      門，以爭取急救時效；且證人乙○○就華濟醫院急診室車
      輛通行情形於本院審理時亦具結證稱：「（問：後來被告
      如何處理？）我叫被告不能走，我趕快騎機車到華濟醫院
      叫救護車。（問：你騎機車到華濟醫院叫救護車的時候，
      華濟醫院的門有無開？）急診室的門有開。（問：急診室
      的門，車子有無辦法開進去還是要放在外面？）可以開入
      。」（見本院卷第39頁）等語，堪認華濟醫院之急診室亦
      係採取汽機車均得直接駛抵急診室大門之設計方式。故若
      被告駕車離開肇事現場之本意在於直接至急診室叫救護車
      ，何以被告未將其所駕駛車輛直接駛至急診室大門口向急
      診室人員求援，反於未抵達急診室之半途即驟然停車？是
      其客觀舉止俱顯與其上開辯詞所稱之本意不符，對照被告
      自知其係未領有駕駛執照之人，且為服用酒類後駕車肇事
      之情，堪認被告離開肇事現場之初，應係懼於遭人發覺其
      為無照駕駛且為服用酒類後肇事之駕駛人，始萌生肇事逃
      逸之犯意無疑。從而，被告上開辯詞，洵屬卸責之詞，委
      無足採。
    (四)綜上所述，此部份事證明確，被告所辯並不足採，其上開
      肇事逃逸之犯行亦堪認定，應依法論科。
肆、論罪科刑：
  一、按行為後法律有變更者，適用行為時之法律，但行為後之
      法律有利於行為人者，適用最有利於行為人之法律，刑法
      第二條第一項定有明文。查被告行為後，刑法第一百八十
      五條之三業於九十七年一月二日經總統以華總一義字第09
      600177841 號令修正公布，並於同年月四日生效施行。修
      正前條文為「服用毒品、麻醉藥品、酒類或其他相類之物
      ，不能安全駕駛動力交通工具而駕駛者，處一年以下有期
      徒刑、拘役或三萬元以下罰金」，修正後為「服用毒品、
      麻醉藥品、酒類或其他相類之物，不能安全駕駛動力交通
      工具而駕駛者，處一年以下有期徒刑、拘役或科或併科十
      五萬元以下罰金」，上揭條文罰金最高額由新臺幣九萬元
      修正提高為十五萬元，且得併科罰金，其修正變更對於整
      體刑罰權規範內容已有利或不利之影響，自屬刑法第二條
      之法律變更。經比較修正前後刑法之規定，修正後刑法第
      一百八十五條之三之規定並非較有利於被告，自應適用修
      正前刑法第一百八十五條之三之規定。故核被告所為，係
      犯修正前刑法第一百八十五之三條服用酒類不能安全駕駛
      動力交通工具而駕駛罪、現行刑法第二百七十六條第一項
      過失致人於死罪及同法第一百八十五條之四駕駛動力交通
      工具肇事致人死傷而逃逸罪。而被告並未領有駕駛執照等
      情，為其所自承（見本院卷第46頁），後有道路交通事故
      調查報告表乙份在卷可憑，且其復於飲用酒類後已達不能
      安全駕駛之程度而駕駛，業如上述，其無駕駛執照又酒醉
      駕車，因而致人死亡，故就其過失致人於死罪部分應依道
      路交通管理處罰條例第八十六條第一項之規定加重其刑（
      臺灣高等法院八十七年十一月法律座談會刑事類提案第五
      十六號參照）。其所犯上開三罪間，犯意各別，罪名互異
      ，應予分論併罰。
  二、爰審酌被告尚無前科之素行，國中肄業之智識程度，而酒
      後駕車之危害及酒後不應駕車之觀念，已透過學校教育、
      政令宣導及各類媒體廣為介紹傳達各界週知多年，被告明
      知酒後不能安全駕駛而仍於飲用酒類於已達不能安全駕駛
      程度後猶執意無照駕駛動力交通工具，而對一般往來之人
      車均生高度危險性，顯心存僥倖，並乏尊重其他用路人生
      命、財產安全之觀念，駕駛態度甚為輕率，至屬可訾；並
      衡酌其疏未注意依速限行駛及車前狀況，而就本件車禍應
      負全部過失之違反注意義務程度，及造成被害人死亡之所
      生損害；復於肇事致被害人死亡後，未予即時救護或協助
      逕自逃逸，漠視其法律上所應履行之義務，因此所造成之
      危險程度，以及被告犯後坦承酒後駕車及過失致人於死部
      分犯行，然矢口否認肇事逃逸犯行，且迄今未能與告訴人
      達成和解或調解，賠償告訴人損害等一切情狀，分別量處
      如主文所示之刑，並定其應執行刑，以資懲儆。
據上論斷，應依刑事訴訟法第二百九十九條第一項前段，刑法第
二條第一項前段、第一百八十五條之三（修正前）、第一百八十
五條之四、第二百七十六條第一項、第五十一條第五款，刑法施
行法第一條之一第一項、第二項前段、但書，判決如主文。
本案經檢察官陳則銘到庭執行職務。
中    華    民    國    97    年     4    月    17    日
                    交通法庭  審判長法  官  許進國
                                    法  官  黃琴媛
                                    法  官  曾宏揚
上列正本證明與原本無異。
如不服本判決，應於判決送達後十日內向本院提出上訴狀，上訴
書狀依法應敘述具體理由，如未敘述具體理由者，應於上訴期間
屆滿後二十日內補提理由書於本院（均應附繕本）。告訴人或被
害人如對於本判決不服者，應具備理由請求檢察官上訴，其上訴
期間之計算係以檢察官收受判決正本之日期為準。
中    華    民    國    97    年     4    月    17    日
                                    書記官  陳慶昀
附錄論罪科刑法條：
中華民國刑法第185條之3
服用毒品、麻醉藥品、酒類或其他相類之物，不能安全駕駛動力
交通工具而駕駛者，處一年以下有期徒刑、拘役或科或併科十五
萬元以下罰金。
中華民國刑法第185條之4
（肇事遺棄罪）
駕駛動力交通工具肇事，致人死傷而逃逸者，處 6 月以上 5 年
以下有期徒刑。
中華民國刑法第276條第1項
（過失致死罪）
因過失致人於死者，處 2 年以下有期徒刑、拘役或 2 千元以下
罰金。


司法院資訊處製作；財團法人民間司法改革基金會備份。
